【裁判字號】    90,台上,7907
【裁判日期】    901227
【裁判案由】    走私
【裁判全文】
最高法院刑事判決                                九十年度台上字第七九○七號
    上訴人  台灣高等法院高雄分院檢察署檢察官
    被  告  甲○○
右上訴人因被告走私案件，不服台灣高等法院高雄分院中華民國九十年八月二十一日
第二審更審判決（九十年度上更(二)字第一九四號，起訴案號：台灣高雄地方法院檢察
署八十八年度偵字第五一九八號），提起上訴，本院判決如左：
    主  文
上訴駁回。
    理  由
按刑事訴訟法第三百七十七條規定，上訴於第三審法院，非以判決違背法令為理由，
不得為之。是提起第三審上訴，應以原判決違背法令為理由，係屬法定要件。如果上
訴理由狀並未依據卷內訴訟資料，具體指摘原判決不適用何種法則或如何適用不當，
或所指摘原判決違法情事，顯與法律規定得為第三審上訴理由之違法情形，不相適合
時，均應認其上訴為違背法律上之程式，予以駁回。本件檢察官上訴意旨略稱：共同
被告姚天賜（原法院上訴審判處走私罪刑確定）於案發後在警訊時供稱「綽號『阿明
』者本名叫甲○○，於上次航次約民國八十七年十二月間，本船靠七○號碼頭時，甲
○○上船找我，告訴我走私洋菸，有厚利可圖，並遞一張名片給我，叫我下航次買洋
菸回來，他會主動跟我聯繫，並詢問我行動電話號碼0000－000000……我
此次回港，甲○○有打電話給我，並問我水果（指洋菸）是否帶回來，我說有帶回來
，並約定今日（八十八年二月十二日）凌晨一時五十分，他會派人自海上接駁……這
些洋菸是我以每條折合新台幣（下同）二百八十元代價在日本購得，預定以每條四百
五十元代價販賣給甲○○」等語（見警訊卷第二頁反面至第四頁反面），並指認被告
之口卡片（見警訊卷第十四頁）。嗣於偵查中描述被告之體型為肥胖型（見偵查卷第
十七頁反面），於第一審審理中，復於八十九年二月三日具狀指訴被告之走私犯行。
原判決竟認被告犯罪不能證明，不僅採證與證據資料不符，復有判決理由不備之違法
云云。
惟查：犯罪事實應依證據認定之，無證據不得推定其犯罪事實，刑事訴訟法第一百五
十四條有明文規定。又犯罪事實之認定，應憑證據，如未能發現相當確實證據，或證
據不足以證明，自不能以擬制或推測之方法，以為判斷之基礎。認定不利被告之事實
，須依積極證據，苟積極證據不足為不利被告事實之認定時，即應為有利於被告之認
定，更不必有何有利之證據。又共同被告非出於不正之方法，所為不利於其他共同被
告之陳述，固得採為其他共同被告犯罪之證據，但仍不得作為其他共同被告有罪判決
之唯一證據，其陳述有無疑竇，能否採信，法院於職權範圍，仍應調查其他必要之證
據，以察其是否與事實相符。原判決就上開認定犯罪事實及採證之法則，已加說明。
查姚天賜於警訊固有為前開之陳述，然被告則自始堅決否認上情，並辯稱不認識姚天
賜。又姚天賜於警訊受偵訊時，被告並未到場，嗣檢察官於八十八年三月九日偵訊時
，姚天賜與被告均到場，姚天賜則稱八十七年十二月間到伊船上與伊洽談走私洋菸之
人士（指有遞「甲○○」名片給伊之人）年約三十多歲，肥胖型……伊不認識到場之
被告，從未見過被告等語（見偵查卷第十七頁反面）；嗣於第一審再供稱以前遞「甲
○○」名片給伊之人，非本案被告之甲○○（見第一審卷第二十七頁）。又據中華電
信北高雄營運處服務中心函復：於八十八年二月間，姚天賜之0000－00000
0號行動電話與被告之（○七）0000000號電話之通聯記錄，因「申請查詢資
料已逾保存期限，欠難提供」（見原審上更(一)卷第三十五頁、第三十六頁），故姚天
賜所稱被告於八十八年二月間，有以其電話與伊之0000－000000號行動電
話聯絡云云，亦屬無從證明為實在。又姚天賜於警訊供稱該遞「甲○○」名片者，綽
號為「阿明」（見警訊卷第二頁反面），但被告之口卡片，其綽號則為「葉仔」（見
警訊卷第十四頁），亦與姚天賜所稱不符。此外，姚天賜於檢察官偵查中稱到伊船上
與伊洽談走私洋菸，並遞「甲○○」名片給伊之人，年約三十多歲，肥胖型云云（見
偵查卷第十七頁）。然被告為三十八年十二月五日出生，於案發時已年近五十歲；且
原審目視被告體型為長瘦型（見原判決第四頁第三行），與姚天賜所稱之年齡、體型
均不符合。原判決綜合上開各證據，斟酌取捨，認定被告犯罪不能證明，其採證論斷
與證據資料並無不符，亦無違背論理法則或經驗法則。上訴意旨，就原審採證認事之
適法職權行使，重執姚天賜於警訊所為與事實不符之供詞，持證據力相異之評價，漫
指原判決採證違法，難認為適法之第三審上訴理由。又原判決既已詳細說明取捨證據
與證據證明力得心證之判斷理由，亦無判決理由不備之違法情形存在，其上訴違背法
律上之程式，應予駁回。
據上論結，應依刑事訴訟法第三百九十五條前段，判決如主文。
中      華      民      國     九十     年     十二     月    二十七    日
                              最高法院刑事第十庭
                                  審判長法官  陳  炳  煌
                                        法官  陳  正  庸
                                        法官  韓  金  秀
                                        法官  吳  信  銘
                                        法官  徐  文  亮
      右正本證明與原本無異
                                              書  記  官
中      華      民      國    九十一    年      一      月      三      日


司法院資訊處製作；財團法人民間司法改革基金會備份。
